【裁判字號】    99,訴,3401
【裁判日期】    991130
【裁判案由】    給付貨款
【裁判全文】
臺灣臺北地方法院民事判決              99年度訴字第3401號
原      告  全日裕實業有限公司
法定代理人  盧朝欄
訴訟代理人  路春鴻律師
            黃淑芬律師
被      告  台灣日光燈股份有限公司
法定代理人  李福褘
訴訟代理人  郭廣志
上列當事人間給付貨款事件，本院於民國99年11月9日言詞辯論
終結，判決如下：
    主  文
被告應給付原告新台幣壹佰柒拾萬肆仟伍佰壹拾玖元及自民國
九十九年五月二十七日起至清償日止，按年息百分之五計算之利
息。
訴訟費用由被告負擔。
本判決於原告以新台幣伍拾柒萬捌仟元供擔保後，得為假執行，
但被告如於假執行實施前，以新台幣壹佰柒拾萬肆仟伍佰壹拾
玖元為原告預供擔保後，得免為假執行。
    事實及理由
一、原告起訴主張：
（一）被告自民國96年間陸續向原告訂購3p端子座等產品，貨款
      總計為新臺幣（下同）2,334,519元，原告乃依約履行交
      貨，並按月開立統一發票向被告請領貨款，詎被告僅於97
      年7月10日匯款60萬元以支付部分貨款後，即未依約就餘
      款1,734,519元為給付，且迭經催討，均未獲置理。為此
      ，爰依民法第367條規定提起本訴等語。
（二）經查，原告開立予被告之各紙發票日期即為該發票上所載
      貨款金額應給付之日期，被告雖抗辯原告提起本訴已罹於
      時效云云，惟被告業於97年6月25日致函予包括原告在內
      之所有廠商，提議召開債權人會議協商債權處理問題，並
      附上債權處理同意書，則依民法第129條第1項第2款、第
      137條第1項規定，時效因債務人之承認而中斷，該時效應
      重行起算，系爭貨款債權之時效應由97年6月25日重行起
      算，是縱如被告辯稱系爭貨款應適用民法第127條第8款規
      定之2年時效，亦應至99年6月25日始罹於時效，而原告於
      99年5月17日即聲請本件支付命令，則依民法第129條第2
      項第1款規定，原告本件請求自無罹於時效，被告所辯顯
      無理由。
（三）聲明：（1）被告應給付原告1,734,519元及自支付命令聲
      請狀繕本送達被告之翌日（即99年5月27日）起至清償日
      止，按年息5%計算之利息。（2）願供擔保，請准宣告假
      執行。
二、被告則抗辯：
（一）原告請求之貨款採購日期為96年12月與97年1月，貨款之
      給付結算方式係以發票日為給付日，則依民法第125條、
      第127條第8款規定，商人、製造人所供給之商品及產物之
      代價，其請求權因二年間不行使而消滅，本件貨款債權，
      原告迄至99年5月方才提起本訴，其請求權應已屆消滅時
      效，原告之請求權已消滅。
（二）被告不確定何時傳真債權處理同意書予原告，又被告當時
      傳真債權處理文件，是對所有往來廠商都有發通知，但該
      通知是不是能夠視為對於系爭貨款債權之承認還有問題。
（三）聲明：原告之訴及假執行之聲請均駁回。
三、兩造不爭執之事項：
 （1）被告自96年間陸續向原告訂購3p端子座等產品，貨款總計
      為2,334,519元，被告曾給付60萬元。
 （2）被告曾就「原定於97年6月16日召開之債權會議，…決定
      不召開會議，改以傳真告知會議內容」一事，通知原告「
      …本公司會於97年6月25日前，再行傳真告知各債權廠商
      債權處理成數金額及各廠商核算換發確排定之時間…」。
      被告復曾就「本公司處理積欠貴公司之貨款債權償還成數
      及時間」事宜，傳真通知原告「…本公司決定以現有掌握
      之有限資金以欠貴公司債權金額之一成金額來處理跟貴公
      司之債權問題」，並檢附債權處理同意書乙份。
四、得心證之理由：
（一）上述不爭執事實有原告所提出被告料品訂購單、送貨單、
      統一發票、傳真資料在卷為證，且為被告所不否認，自可
      信為真實。
（二）按請求權，因十五年間不行使而消滅。但法律所定期間較
      短者，依其規定。民法第125條有所明文。另按商人、製
      造人、手工業人所供給之商品及產物之代價，其請求權因
      二年間不行使而消滅，民法第127條第8款亦有規定。查兩
      造間系爭貨款債權之發生原因，乃被告向原告訂購3p端子
      座等產品所產生，兩造間之買賣關係核屬商品供給關係，
      其買賣之代價請求權時效，自屬民法第127條第8款短期時
      效所規範之範圍。而系爭貨款債權，原告已陳述卷附各紙
      統一發票之日期即為該發票上所載貨款金額被告應給付之
      日期，又卷附統一發票之日期，分別為自96年12月19日至
      97年2月3日間（共計15張），被告亦不否認，故系爭貨款
      債權之請求權時效，自應如上述統一發票所載日期分別起
      算2年間不行使而消滅，又被告已為時效消滅之抗辯，故
      本件應審究者，乃被告所抗辯時效已經消滅是否可採。
（三）而依據原告所提出為被告所不爭執之卷附傳真資料，被告
      曾傳真內容為「原定於97年6月16日召開之債權會議，…
      決定不召開會議，改以傳真告知會議內容」予原告，通知
      原告「…本公司會於97年6月25日前，再行傳真告知各債
      權廠商債權處理成數金額及各廠商核算換發確排定之時間
      …」等語；被告復曾傳真內容為「本公司處理積欠貴公司
      之貨款債權償還成數及時間」予原告，通知原告「…本公
      司決定以現有掌握之有限資金以欠貴公司債權金額之一成
      金額來處理跟貴公司之債權問題」等語，該傳真並檢附債
      權處理同意書乙份。被告雖陳述不知道傳真之時間，且上
      述傳真係給所有往來廠商，並非承認債務等語。然經本院
      檢視上述傳真內容，其中傳真內容「原定於97年6月16日
      召開之債權會議，…決定不召開會議，改以傳真告知會議
      內容」之通知，曾載有「…本公司會於97年6月25日前，
      再行傳真告知各債權廠商債權處理成數金額及各廠商核算
      換發確排定之時間…」等語，顯示上述傳真至少於97年6
      月25日前已傳真予原告，且傳真內容係告知各債權廠商債
      權處理成數及處理排定時間。嗣被告復就「本公司處理積
      欠貴公司之貨款債權償還成數及時間」事宜，傳真通知原
      告「…本公司決定以現有掌握之有限資金以欠貴公司債權
      金額之一成金額來處理跟貴公司之債權問題」，上述傳真
      函文內容並有「貴公司排定核算換發時間為97年7月10 日
      」、「無法親自至敝公司處理，請將同意書兩份郵寄給敝
      公司，照同意書上第三項第2條方式辦理」、「97年6月25
      日」等語，且有「債權處理同意書」1份傳真可據；上述
      「…本公司決定以現有掌握之有限資金以欠貴公司債權金
      額之一成金額來處理跟貴公司之債權問題」之傳真，依據
      傳真內容所示，顯係針對「原定於97年6月16日召開之債
      權會議，…決定不召開會議，改以傳真告知會議內容」通
      知之後續處理事項再為通知，故「本公司處理積欠貴公司
      之貨款債權償還成數及時間」傳真上所載「97年6月25 日
      」日期應為真正，蓋該日期符合「原定於97年6月16日召
      開之債權會議，…決定不召開會議，改以傳真告知會議內
      容」通知所載「…本公司會於97年6月25日前，再行傳真
      告知各債權廠商債權處理成數金額及各廠商核算換發確排
      定之時間…」之日期記載，故原告所陳述是在97年6月25
      日接收被告上述「本公司處理積欠貴公司之貨款債權償還
      成數及時間」傳真之情，自可信為真實。按民法第129條
      第1項第2款所稱之承認，係因時效而受利益之當事人（債
      務人）向請求權人表示認識其請求權存在之觀念通知，且
      此項承認無須一一明示其權利之內容及範圍等，以有可推
      知之表示行為即為已足，故如債務人之一部清償或緩期清
      償均可視為對於全部債務之承認（最高法院98年度台上字
      第369號裁判參照）。查上述2份傳真文件之對象，已特定
      為各債權廠商，傳真文件內容且已表明處理債權之方式，
      故該傳真內容顯已包括對被告與原告間有關系爭債權存在
      之承認通知，且已表達為一部清償之意思，自符合民法第
      129 條第1項第2款所規定承認之意思通知，已發生時效中
      斷之效果，是原告對被告之貨款債權，至少自97年6月25
      日起之時效即為中斷，原告嗣於99年5月18日向本院聲請
      本件支付命令，自無罹於時效，被告所為時效之抗辯，自
      非有據。
（四）綜上所述，被告既積欠原告計1,734,519元貨款債權未為
      給付，且被告所為時效抗辯並未可採，則原告依兩造間買
      賣契約之法律關係，請求被告給付如主文第1項所示之貨
      款及法定遲延利息，自屬有據，應予准許。
五、原告陳明願供擔保以代釋明，聲請宣告假執行，合於法律規
    定，爰酌定相當之擔保金額宣告之；本院另依職權，宣告被
    告得預供擔保，免為假執行。
六、本件判決基礎已臻明確，兩造其餘攻擊防禦方法及舉證，於
    判決結果無影響，毋庸一一論列，附此敘明。
七、結論：原告之訴為有理由，依民事訴訟法第78條、第390條
    第2項、第392條第2項、第3項，判決如主文。
中    華    民    國    99    年    11    月    30    日
                  民事第二庭    法  官  陳杰正
以上正本係照原本作成。
如對本判決上訴，須於判決送達後20日內向本院提出上訴狀。如
委任律師提起上訴者，應一併繳納上訴審裁判費。
中    華    民    國    99    年    11    月    30    日
                                書記官  王怡屏

司法院資訊處製作；財團法人民間司法改革基金會備份。
